【裁判字號】    98,上易,460
【裁判日期】    980731
【裁判案由】    竊盜
【裁判全文】
臺灣高等法院臺南分院刑事判決         98年度上易字第460號
上  訴  人  臺灣雲林地方法院檢察署檢察官
被      告  甲○○
                      樓之1
上列上訴人因被告竊盜案件，不服臺灣雲林地方法院97年度易字
第795號中華民國98年5月19日第一審判決（起訴案號：臺灣雲林
地方法院檢察署97年度偵字第4200號），提起上訴，本院判決如
下：
    主  文
原判決關於竊取Ｇ金鋼無罪部分撤銷。
甲○○意圖為自己不法之所有，而侵占自己持有他人之物，處有
期徒刑肆月；如易科罰金以新台幣壹仟元折算壹日。
其他上訴駁回。
    事  實
一、甲○○與丁○○○於民國（下同）97年3月1日起借住丙○○
    位於雲林縣麥寮鄉○○村○○路4-90號鐵皮屋（下稱丙○○
    住處）至同年5月28日，期間因丙○○至北部工作，囑甲○○及丁○○○共同保管在其住處之G金鋼共重約500公斤，詎
    甲○○在97年4月間某日許，竟單獨基於意圖為自己不法所
    有之犯意，將持有之Ｇ金鋼變易所有之意思，徒手搬運上開
    Ｇ金鋼變賣花用，嗣經丙○○發現報警，始循線查獲上情。
二、案經丙○○訴由雲林縣警察局臺西分局報告臺灣雲林地方法
    院檢察署檢察官偵查起訴。
    理  由
甲、有罪部分：
壹、程序方面：
    按被告以外之人於審判外之言詞或書面陳述，除法律有規定
    者外，不得作為證據，刑事訴訟法第159條第1項定有明文；
    復按被告以外之人於審判外之陳述，雖不符前4條之規定，
    而經當事人於審判程序同意作為證據，法院審酌該言詞陳述
    或書面陳述作成時之情況，認為適當者，亦得為證據。同法
    第159條之5第1項定有明文。被告對於丙○○、丁○○○之
    警詢筆錄，於本院準備程序均明白表示同意有證據能力（見
    本院卷第19頁），本院審酌上開筆錄製作過程並無不法情事
    ，且於製作完成均交其等親閱內容，經確認無訛後簽名，足
    認上開筆錄確係本於證人之陳述內容所製作，證據取得過程
    並無瑕疵，與本案待證事實間具有關聯性，以之為本案證據
    尚無不當，得作為證據使用。
貳、實體方面：
一、訊據被告甲○○固不否認其曾於97年3月1日至同年5月28日
    ，與丁○○○一同在丙○○住處暫住，當時丙○○有將該住
    處及鄰近倉庫的鑰匙交付予丁○○○，並請其與丁○○○2
    人幫忙看顧該住處內之物品。嗣後其與丁○○○因為要去乙○○處工作，而一同搬離丙○○之住處，且其等搬離丙○○
    住處時，並未通知丙○○等情。惟堅決否認有將Ｇ金鋼拿去
    變賣乙情。辯稱：我沒有偷別人的東西等語，我只知道鐵管
    是來找我喝酒的「陳阿諒」、「陳志銘」（音同，上2人真
    實姓名年籍均不詳）偷的云云。惟查：
(一)、證人丁○○○於警詢中證稱：【我只知道甲○○把Ｇ金鋼50
    0公斤全部載去變賣】【我在97年4月左右有看到甲○○騎腳
    踏車載Ｇ金鋼出去，他是徒手搬到腳踏車上，分批載去變賣
    ，沒有共犯。】（見警卷第5頁）。而後於原審中則證稱：
    我與被告甲○○是同事，告訴人丙○○則是我遠親堂哥。97
    年間我跟被告曾住在丙○○住處約3個月，我與被告住進該
    處前丙○○在那邊置放了很多物品，包括有冷氣機、廚房白
    鐵流理台、船外機引擎、鐵管、Ｇ金鋼、鋁門等。我與被告
    在公司沒有工作可做，所以就到丙○○那邊，他就同意讓我
    們暫住，並請我們幫忙看管物品，而且有將鑰匙交給我們。
    我們住在那邊約3個多月，仍然沒有找到工作，後來我們原
    來的老闆乙○○說有工作可以做，所以我們就離開丙○○住
    處，回到吳老闆那邊去住。我與被告一起離開丙○○住處時
    ，丙○○所有的冷氣機、廚房白鐵流理台、船外機引擎、鐵
    管、Ｇ金鋼、鋁門等物品都還放置在該處。我於警詢時並不
    是說被告將Ｇ金鋼載走，而是另外一個人載走的，是我看錯
    人了。我從未跟丙○○說是被告將他住處的物品載去變賣。
    我與被告離開告訴人住處後約1個星期，丙○○才來找我，
    並問我他所置放的物品為何不見了，我就跟丙○○說我與被
    告沒有拿，我不曉得物品為何會不見。而且丙○○住處那邊
    還有叫陳阿諒、陳志銘、金龍的人住在附近，但是我不知道
    丙○○失竊的物品是誰偷走的等語（見原審卷第141頁、第1
    45頁）。而為有利於被告之證述。按證人丁○○○就其與被
    告一同離開丙○○住處時，丙○○所放置之物品究竟有無失
    竊，及有無目睹何人將丙○○之Ｇ金鋼竊走一事，於警詢時
    稱是被告將丙○○所有之Ｇ金鋼載去變賣，於原審審理時先
    稱其與被告離開時丙○○的物品均未失竊，又稱有目睹其他
    人騎腳踏車將丙○○所有之Ｇ金鋼載走，另稱係不知名的鄰
    居向其告知有人騎腳踏車將Ｇ金鋼載走（見原審卷第149頁
    反面），就與本件案情重要關係之事項為前後矛盾不一致之
    證述，其於原審審理時之證述顯屬迴護被告之詞，而於本院
    審理中則改口稱其於警詢中指證甲○○搬運Ｇ金鋼500公斤
    去變賣係丙○○叫伊如此指證，惟經本院3次詰問其與丙○○有何關係？為何要依丙○○之意思如此指證，則沉默不語
    （見本院卷第35、36、37頁）。是斟酌證人於警詢中所證與
    原審及本院所證不一致之情形觀之，本院認其於原審及本院
    審理時之證述為不可採，而應以警詢中之證述為可採。
(二)、又告訴人丙○○於原審審理時證稱：我與證人丁○○○是遠
    親，且都是原住民。97年農曆過年的第4天，我在六輕路碰
    見丁○○○與被告，因為他們沒有地方可以住，我就約他們
    二人至我位於雲林縣麥寮鄉○○村○○路4之90號住處作客
    。從97年3月1日以後他們就住在那邊，我是免費借給他們住
    ，他們一直住到同年5、6月左右。因為我有工程在台北施作
    ，時常到台北去，有時候十天、一星期回來雲林一趟，當時
    我就把雲林縣麥寮鄉○○村○○路4之90號住處的事情交給
    丁○○○處理。該住處外面還有一個倉庫，該住處及倉庫均
    有上鎖。我將房子、倉庫的鑰匙都交給丁○○○保管。而且
    我有請丁○○○及被告幫我保管冷氣機、廚房白鐵流理台、
    船外機引擎、鐵管、Ｇ金鋼、鋁門等物品。我所失竊的Ｇ金
    鋼是放在房子的客廳裡。我第一次回來雲林住處時發現Ｇ金
    鋼不見了…。我回來時都有遇見被告及丁○○○，雖然我有
    發現物品不見了，但是那時候我母親剛過世，我趕著去台北
    ，沒時間跟他們理論，想說東西不見就買新的，我就請他們
    幫我將房子保管好。雖然我沒有親眼看見被告偷東西，但是
    我曾問過丁○○○上開物品為何會不見，她先隱瞞我，後來
    才說Ｇ金鋼是甲○○用腳踏車一個一個載走。後來被告也有
    對我承認Ｇ金鋼是他偷的等語（見原審卷第150頁至第156頁
    ）。
(三)、由證人丙○○、丁○○○之上開證詞，足見丙○○與被告前
    無任何嫌隙或仇恨，丙○○更因見被告及丁○○○無處可居
    ，而無償將其住處借予被告及丁○○○使用，是丙○○應不
    至於甘冒觸犯偽證罪之風險而誣陷被告，其上開證述又有照
    片7張（見警卷第15頁至第16頁、原審卷第161頁）可資佐證
    ，故其證述應可採信。且丁○○○於原審審理時復證稱，被
    告與其居住在丙○○住處時均無工作，除靠丙○○偶爾接濟
    數百元金錢外，別無收入來源（見原審卷第144頁反面、第1
    50頁）。故本件應係被告在缺乏收入以維持生活的情況下，
    將丙○○住處中由其所保管之G金鋼共重約500公斤予以取走
    、變賣，是被告所辯未變賣Ｇ金鋼云云，尚非可取。
(四)、惟告訴人丙○○係將住處借予被告使用，並請被告及丁○○○看顧住處保管其內置放之物品，即離開該處至台北工作，
    業經丙○○於原審及本院審理時證述綦詳。則應認被告及丁○○○於居住、使用丙○○之房屋時，丙○○已將本件之G
    金鋼共重約500公斤交由被告及丁○○○所持有、保管，被
    告於事後再易「持有」為「所有」之意思，而將上開物品取
    走以侵占入己。故被告並無為竊取他人持有之物之竊盜行為
    ，亦即其並未破壞他人之「持有支配關係」，而建立新的「
    持有支配關係」，其所為與竊盜罪之構成要件不合。
二、核被告所為係犯刑法第335條第1項之普通侵占罪。又按刑事
    訴訟法第300條所定科刑之判決，得就起訴之犯罪事實，變
    更檢察官所引應適用之法條，係指法院於不妨害事實同一之
    範圍內，得自由認定事實適用法律而言。而事實是否同一，
    應視檢察官請求確定其具有侵害性之基本社會事實是否同一
    而定，並以犯罪構成要件有無罪質上之共通性為具體判斷之
    標準。查本件檢察官對被告以竊盜罪提起公訴，經本院審理
    結果既認係屬侵占罪，核其兩罪之侵害財產法益、侵害之時
    、地及被害主體，均無差異，抑且其具有「意圖為自己不法
    之所有」之主觀犯意及侵害「他人之物」為犯罪客體之構成
    要件，並有罪質上之共通性，故予以變更法條，尚未逾越檢
    察官請求確定具有侵害性基本社會事實同一性之範圍（88年
    度台非字第350號判決酌參）。
三、原審以被告將Ｇ金鋼出售之行為所犯為侵占罪嫌，認侵占罪
    與起訴之竊盜罪兩者基本社會事實不同，無從變更起訴法條
    ，予以論罪云云，尚有未洽。檢察官上訴意旨認本案之標的
    物仍在告訴人持有之中，被告涉犯竊盜罪嫌云云，亦非的當
    。惟原審既有上開未妥之處，自應由本院將原判決關於此部
    分予以撤銷改判。茲審酌被告前無非行，因一時生活無著而
    為此犯行，告訴人所受損害尚非鉅大，約近萬元，被告國中
    肄業之教育程度，否認犯行之態度等及其他一切情形，爰量
    處有期徒刑4月，併諭知如易科罰金以新台幣1千元折算1日
    。
乙、無罪部分：
一、公訴意旨尚以被告甲○○基於意圖為自己不法所有之犯意
    ，於民國97年4月間，在其借住於丙○○位於雲林縣麥寮鄉
    ○○村○○路4-90號家中，徒手竊取丙○○所有之冷氣機、
    廚房白鐵製流理台、船外機引擎各1臺、鐵管23支、及住宅
    鋁門等物，得手後旋即將前揭冷氣機等物變賣花用，嗣經丙○○發現報警，始循線查獲上情。因認被告甲○○涉犯刑法
    第320條第1項竊盜罪嫌。
二、按檢察官就被告犯罪事實，應負舉證責任，並指出證明之方
    法，刑事訴訟法第161條第1項定有明文。因此，檢察官對於
    起訴之犯罪事實，應負提出證據及說服之實質舉證責任。倘
    其所提出之證據，不足為被告有罪之積極證明，或其指出證
    明之方法，無從說服法院以形成被告有罪之心證，基於無罪
    推定之原則，自應為被告無罪之諭知（95年度台上字第2828
    號判決酌參）。
三、公訴意旨認被告涉犯刑法第320條第1項之竊盜罪嫌，無非係
    以被告已坦承其確曾在告訴人丙○○住處暫住，復有告訴人
    丙○○之警詢及偵訊筆錄、證人丁○○○於警訊時之證述、
    現場照片數幀等為其主要論據。訊據被告甲○○固不否認其
    曾於97年3月1日至同年5月28日，與丁○○○一同在丙○○
    住處暫住，當時丙○○有將該住處及鄰近倉庫的鑰匙交付予
    丁○○○，並請其與丁○○○二人幫忙看顧該住處、倉庫及
    屋內之物品。惟堅決否認有竊盜上開物品，辯稱：我沒有偷
    別人的東西等語，我只知道鐵管是來找我喝酒的「陳阿諒」
    、「陳志銘」（音同，上2人真實姓名年籍均不詳）偷的等
    語。經查：
(一)、證人丁○○○於警詢中僅證述被告有將Ｇ金鋼載去變賣，並
    未證述被告有將其他物品變賣（見警卷第5、6頁）。且告訴
    人丙○○於原審證稱：雖然我沒有親眼看見被告偷東西，但
    是我曾問過丁○○○上開物品為何會不見，她先隱瞞我，後
    來才說Ｇ金鋼是甲○○用腳踏車一個一個載走。後來被告也
    有對我承認Ｇ金鋼是他偷的等語（見原審卷第150、154頁）
    。於本院審理中亦證稱：其他的東西（指冷氣機、廚房白鐵
    流理台、船外機引擎、鐵管等物）是放在另外一個貨櫃倉庫
    ，其鑰匙交給丁○○○保管（見本院卷第39、40頁）等語。
(二)、查本件告訴人失竊之物，係放於另一倉庫，鑰匙由丁○○○
    保管，且遍觀全卷及調查證據結果，均無被告涉有將上開物
    品變賣之事實，本院綜合全案之卷證資料，對於檢察官所提
    出之各項證據逐一審認，尚不足認被告有為竊盜犯行。揆諸
    前揭條文規定及判決意旨，不能證明被告犯被訴之竊盜罪，
    依法自應為被告無罪之諭知。
四、從而原審為無罪之諭知，並無不合。檢察官上訴仍執前詞認
    被告此部分涉犯竊盜云云，為無理由。
據上論斷，應依刑事訴訟法第368條、369條第1項前段、364條、
299條第1項前段、第300條，刑法第335條第1項、第41條第1項前
段、刑法施行法第1條之1第1項、第2項前段，判決如主文。
本案經檢察官范文豪到庭執行職務。
中    華    民    國    98    年    7     月    31    日
                  刑事第一庭    審判長法  官  黃崑宗
                                      法  官  蔡長林
                                      法  官  夏金郎
以上正本證明與原本無異。
不得上訴。
                                      書記官  劉岳文
中    華    民    國    98    年    7     月    31    日
附錄：本判決論罪科刑法條：
中華民國刑法第335條
意圖為自己或第三人不法之所有，而侵占自己持有他人之物者，
處5年以下有期徒刑、拘役或科或併科1千元以下罰金。
前項之未遂犯罰之。


司法院資訊處製作；財團法人民間司法改革基金會備份。
